【裁判字號】    95,訴,2771
【裁判日期】    950901
【裁判案由】    毒品危害防制條例
【裁判全文】
臺灣高雄地方法院刑事判決              95年度訴字第2771號
公  訴  人  臺灣高雄地方法院檢察署檢察官
被      告  乙○○
上列被告因毒品危害防制條例案件，經檢察官提起公訴（95年度
毒偵字第5344號），被告於本院準備程序為有罪之陳述，經合議
庭裁定由受命法官依簡式審判程序獨任審理，判決如下：
    主  文
乙○○施用第一級毒品，累犯，處有期徒刑捌月；扣案如附表一
編號一所示之海洛因貳小包，均沒收銷燬之；附表一編號二所示
之注射針筒貳支，均沒收。又施用第二級毒品，累犯，處有期徒
刑肆月。應執行有期徒刑拾壹月；扣案如附表一編號一所示之海
洛因貳小包，均沒收銷燬之；附表一編號二所示之注射針筒貳支
，均沒收。
    事  實
一、乙○○前因偽造印文、偽造文書案件，經法院分別判處有期
    徒刑4 月、6 月確定，二者接續執行，於民國91年3 月13日
    入監服刑，於92年1 月12日期滿執行完畢（構成累犯）；復
    因施用毒品案件，經送強制戒治後，嗣先後經停止戒治及撤
    銷停止戒治，於92年3 月13日期滿執行完畢釋放（續執行上
    開有期徒刑）。詎仍不知悔改，復分別基於施用第一級毒品
    海洛因、第二級毒品甲基安非他命之犯意，於95年6 月10日
    某時（起訴書就施用第一級毒品海洛因之時點，誤載為95年
    6 月11日下午4 時25分許採尿時回溯48至96小時內某時），
    在其位於高雄市○○區○○路318 巷27號之住處內，以針筒
    注射方式，施用第一級毒品海洛因1 次，及以玻璃球吸食器
    燒烤吸食煙氣之方式，施用第二級毒品甲基安非他命1 次。
    嗣於翌日下午1 時50分許，在高雄縣鳳山市○○○路25號前
    ，因同行友人林俊良適將2 人共乘之自用小貨車暫停於該處
    以施打毒品，而為警查獲，並當場扣得如附表1 所示之物，
    乃悉上情。
二、案經高雄縣政府警察局鳳山分局報請臺灣高雄地方法院檢察
    署檢察官偵查起訴。
    理  由
一、本件被告乙○○所犯為死刑、無期徒刑或最輕本刑為3 年以
    上有期徒刑以外之罪，其於準備程序中就被訴犯罪事實，為
    有罪之陳述，經法官告知簡式審判程序之旨，並聽取當事人
    之意見後，依刑事訴訟法第273 條之1 第1 項規定，裁定由
    受命法官獨任進行簡式審判程序，合先指明。
二、上開犯罪事實，業據被告乙○○於本院審理時坦承不諱，核
    與證人林俊良之警詢中陳述相符，且被告於95年6 月11日為
    警查獲時所採集之尿液，經送台灣檢驗科技股份有限公司濫
    用藥物實驗室檢驗結果，呈現嗎啡及甲基安非他命陽性反應
    ，有該實驗室95年6 月27日KＺ000000000000號濫用藥物尿液
    檢驗報告暨尿液編號對照表1 份附卷可按。又扣案如附表1
    編號1 所示之白色粉末2 小包，經送法務部調查局檢驗結果
    ，認均含第一級毒品海洛因成分，有該局95年7 月27日調科
    壹字第220023810 號鑑定通知書1 份在卷足憑，此外，尚有
    附表1 編號2 所示之注射針筒2 支扣案可稽，足見被告之自
    白與事實相符，其於前揭時地施用第一級毒品海洛因、第二
    級毒品甲基安非他命各1 次之犯行，均堪以認定。又被告前
    因施用毒品案件，經送強制戒治後，嗣先後經停止戒治及撤
    銷停止戒治，於92年3 月13日期滿執行完畢釋放乙情，有卷
    附臺灣高等法院被告前案紀錄表1 份可佐，從而，被告於強
    制戒治執行完畢釋放後，5 年內再犯毒品危害防制條例第10
    條第1 、2 項之施用第一、二級毒品罪，洵堪認定，本件事
    證明確，應依法論科。
三、查被告行為後，如附表2 所示之相關法律均業經變更，並俱
    於95年7 月1 日施行，玆經整體比較結果，裁判時法並未較
    為有利，從而依刑法第2 條第1 項規定，自應適用各該行為
    時法，亦即修正前法，合先敘明（至刑法第11條雖亦有文字
    修正，惟無關行為可罰性之認定，自不生新舊法比較之問題
    ，而應直接適用裁判時法；另毒品危害防制條例則未經修正
    ）。是故核被告所為，係犯毒品危害防制條例第10條第1 項
    之施用第一級毒品罪及同條第2 項之施用第二級毒品罪；其
    為施用而持有第一級毒品海洛因、第二級毒品甲基安非他命
    ，各該持有之低度行為俱應為施用之高度行為所吸收，均不
    另論罪。被告所犯上開二罪間，犯意各別、行為互殊，觸犯
    構成要件相異之罪名，自應予分論併罰。又被告曾因偽造印
    文、偽造文書案件，經法院分別判處有期徒刑4 月、6 月確
    定，二者接續執行，於91年3 月13日入監服刑，於92年1 月
    12日期滿執行完畢一節，有上開前案紀錄表可按，其於該有
    期徒刑執行完畢後，5 年內再犯本案有期徒刑以上之二罪，
    俱應依修正前刑法第47條之規定論以累犯，並各加重其刑。
四、本院審酌被告曾因施用毒品經強制戒治及有期徒刑之執行亦
    有上開前案紀錄表可按，卻猶仍再次施用毒品，顯然欠缺戒
    除毒品之決心而確有不該，惟念其施用毒品，乃屬對其自身
    健康之戕害行為，對社會所造成之損害尚非直接，末並斟酌
    本院認明之被告施用第一、二級毒品犯行僅各為1 次等一切
    情狀，爰分別量處如主文所示之刑，並定其應執行之刑。
五、沒收係屬從刑，而從刑附屬於主刑，應依主刑所適用之法律
    （最高法院95年5 月23日第8 次刑事庭會議決議參照），查
    扣案如附表1 編號1 所示之白色粉末2 小包經送驗結果，認
    均含第一級毒品海洛因成分，業認明如前，而包裝袋與其上
    殘留之毒品，已難以分析剝離，俱應依毒品危害防制條例第
    18條第1 項前段規定，不問屬於犯人與否，沒收銷燬之；至
    送鑑耗損之海洛因既已滅失，自無庸再予宣告沒收銷燬之必
    要。末扣案如附表1 編號2 所示之注射針筒2 支，為被告所
    有、預備供施用第一級毒品海洛因使用之物，業據被告供承
    在卷（本院卷第49頁），應依修正前刑法第38條第1 項第2
    款、第3 項規定，併予宣告沒收。
六、檢察官併案意旨（95年度毒偵字第5785號）另以：被告復於
    95年7 月5 日晚間10時50分許採尿時回溯48至96小時內之某
    時，在某不詳地點，施用第一級毒品海洛因1 次，因認被告
    該次之施用第一級毒品犯行，亦涉及毒品危害防制條例第10
    條第1 項之罪，且與前開有罪部分具有集合犯之實質上一罪
    關係，爰移請併案審理等語。惟查，檢察官併案所指之施用
    第一級毒品時點，與本案認明之犯罪時點，亦即95年6 月10
    日，二者在時間點上相隔近月，原已難率認被告乃係出於單
    一集合犯行為決意所為之者，況檢察官復未就此提出積極證
    據加以證明，則本院自難信併案部分與本案犯行間存有集合
    犯之實質上一罪關係而併予審理，爰將此部分退回檢察官另
    為適法之處置。
據上論斷，應依刑事訴訟法第273 條之1 第1 項、第299 條第1
項前段，毒品危害防制條例第10條第1 項、第2 項、第18條第1
項前段，刑法第11條、第2 條第1 項前段，修正前刑法第47條、
第38條第1 項第2 款、第3 項，第51條第5 款，判決如主文。
本案經檢察官甲○○到庭執行職務。
中    華    民    國    95    年    9     月    1     日
                  刑事第十庭  法  官  莊珮吟
以上正本證明與原本無異。
如不服本判決，應於判決送達後10日內，向本院提出上訴狀。
中    華    民    國    95    年    9     月    1     日
                              書記官  蔡妮君
┌───────────────────────────────────────────────┐
│附表1：                                                                                       │
├─┬───────────────────────────┬─────────────────┤
│編│    扣      押      物      品      名      稱        │備                              註│
│號│                                                      │                                  │
├─┼───────────────────────────┼─────────────────┤
│1 │海洛因貳小包（合計淨重零點參肆公克，空包裝總重零點肆肆│乙○○所有。                      │
│  │公克）                                                │                                  │
├─┼───────────────────────────┼─────────────────┤
│2 │注射針筒貳支                                          │乙○○所有，預備供施用第一級毒品海│
│  │                                                      │洛因所用之物。                    │
└─┴───────────────────────────┴─────────────────┘
┌───────────────────────────────────────────────┐
│附表2：                                                                                       │
├──────┬─────────────┬─────────────┬───────┬────┤
│相關變更條文│行為時法（下稱舊法）之內容│裁判時法（下稱新法）之內容│比  較  理  由│備    註│
├──────┼─────────────┼─────────────┼───────┼────┤
│【累犯變更】│受有期徒刑之執行完畢，或受│受徒刑之執行完畢，或一部之│前案依軍法裁判│本案不論│
│修正前刑法第│無期徒刑或有期徒刑一部之執│執行而赦免後，5 年以內故意│者，及因過失再│適用舊法│
│47條、第49條│行而赦免後，5 年以內再犯有│再犯有期徒刑以上之罪者，為│犯有期徒刑以上│或新法，│
│→修正後刑法│期徒刑以上之罪者，為累犯，│累犯，加重本刑至2 分之1 。│之罪者，是否構│均構成累│
│第47條第1 項│加重本刑至2 分之1 。累犯之│第98條第2 項關於因強制工作│成累犯，新舊法│犯，是以│
│、第2 項、第│規定，於前所犯罪依軍法或於│而免其刑之執行者，於受強制│規定互歧。且新│新法並未│
│49條        │外國法院受裁判者，不適用之│工作處分之執行完畢或一部之│法復另行增訂強│較有利。│
│            │。                        │執行而免除後，5 年以內故意│制工作執行完畢│        │
│            │                          │再犯有期徒刑以上之罪者，以│後之擬制累犯規│        │
│            │                          │累犯論。累犯之規定，於前所│定。          │        │
│            │                          │犯罪在外國法院受裁判者，不│              │        │
│            │                          │適用之。                  │              │        │
├──────┼─────────────┼─────────────┼───────┼────┤
│【多數有期徒│宣告多數有期徒刑者，於各刑│宣告多數有期徒刑者，於各刑│多數有期徒刑定│舊法較為│
│刑定應執行刑│中之最長期以上，各刑合併之│中之最長期以上，各刑合併之│其應執行之刑之│有利。  │
│之變更】刑法│刑期以下，定其刑期。但不得│刑期以下，定其刑期。但不得│最高度刑，由20│        │
│第51條第5 款│逾20年。                  │逾30年。                  │年提高為30年。│        │
╠══════╪═════════════╧═════════════╧═══════╧════╣
║整體比較結果│新舊法均構成累犯，惟舊法定其應執行之刑之最高刑度較低，係屬有利。                ║
╚══════╧════════════════════════════════════════╝
附錄本案所犯法條：
《毒品危害防制條例第10條第1 、2 項》
施用第一級毒品者，處6 月以上5 年以下有期徒刑。
施用第二級毒品者，處3 年以下有期徒刑。


司法院資訊處製作；財團法人民間司法改革基金會備份。
